臺灣高雄地方法院治安裁定　　　　　　 95年度感更一字第5號
移送機關　　高雄縣政府警察局
被移送人　　甲○○
上列被移送人因感訓處分案件，經移送機關以94年5 月20日高縣
警刑檢字第0940080618號移送書移送審理，經本院治安法庭於94
年12月26日裁定交付感訓處分（94年度感裁字第29號），被移送
人不服提起抗告，經臺灣高等法院高雄分院治安法庭於95年3 月
28日以95年度感抗字第24號將原裁定撤銷，發回本院更為審理，
本院裁定如下：
    主  文
甲○○不付感訓處分。
    理  由
一、移送意旨略以：被移送人甲○○曾犯有竊盜、傷害前科，且
    於民國89年間，因連續持刀械在道路殺傷不特定人等流氓非
    行，經本院以90年度感裁字第18號裁定交付感訓處分，於93
    年3 月16日執行感訓處分完畢，由高雄縣政府警察局接續列
    冊輔導1 年，輔導期滿日為94年3 月15日。詎甲○○於輔導
    期間仍不知悔改向善，復於下列時、地，無故毆打未滿14歲
    之A1、A2、林春爵、未滿16歲之A3及傷害陳淑華 (A1、A2、
    A3年籍詳卷)， 欺壓善良等流氓非行，足見其品性惡劣，已
    嚴重破壞社會秩序，有危害他人生命、身體、自由、財產之
    習慣。
(一)被移送人甲○○於93年10月25日6 時35分許，騎乘其所有之
    XIX-843 號機車，頭戴銀白色全罩式安全帽，在高雄縣鳳山
    市○○街50號前，無故持機車大鎖攻擊上學途中之未滿14歲
    少女A1，致A1受有臉部擦傷之傷害。
(二)被移送人甲○○於93年10月26日6 時25分許，騎乘其所有之
    XIX-843 號機車，頭戴銀白色全罩式安全帽，在高雄縣鳳山
    市○○路163 之3 號「萬泰商業銀行」前，無故徒手攻擊未
    滿14歲少女A2之後腦部，致A2受有左後耳部挫傷之傷害。
(三)被移送人甲○○於93年10月29日6 時30分許，騎乘其所有之
    XIX-843 號機車，頭戴銀白色全罩式安全帽，在高雄縣鳳山
    市鎮東2 巷內，無故徒手毆打林春爵臉部，致林春爵受有臉
    及鼻子疼痛之傷害。
(四)被移送人甲○○於93年10月29日6 時35分許，騎乘其所有之
    XIX-843 號機車，頭戴銀白色全罩式安全帽，在高雄縣鳳山
    市○○路、瑞竹路口，無故以左手毆打上學途中之未滿16歲
    少女A3，致A3受有左臉部紅腫瘀傷之傷害。
(五)被移送人甲○○因不滿其向TVBS主播吳安琪投訴遭他人積欠
    薪資之事未得回應，遂於94年1 月16日上午7 時10分許，持
    其所有之牛排刀1 把，前去臺北市○○區○○路1 段23號TV
    BS大樓欲尋找吳安琪時，見陳淑華正進入該大樓電梯，竟基
    於剝奪他人行動自由之犯意，尾隨其後，待電梯門關閉即以
    上揭牛排刀抵住陳淑華之頸部，而以此非法方法剝奪陳淑華
    之行動自由，並要脅上TVBS大樓12樓見主播吳安琪，期間因
    大樓保全人員通知員警到場，甲○○即持上揭牛排刀抵緊陳
    淑華，致陳淑華受有右側頸部撕裂傷約3 公分之傷害，嗣經
    到場警員制止，並當場扣得前揭牛排刀1 把，甲○○共計剝
    奪陳淑華之行動自由近10分鐘。因認被移送人上開所為，涉
    有檢肅流氓條例第2 條第2 、3 款之流氓非行，且屬情節重
    大，嚴重破壞社會秩序，危害他人生命、身體、自由、財產
    安全，案經高雄縣政府警察局檢具事證，移送本院審理。
二、按所謂流氓具有交付感訓處分之原因者，乃指經認定為流氓
    而情節重大，或經認定為流氓於告誡後，接受輔導之一年內
    ，仍有檢肅流氓條例第2 條各款情形之一，足以破壞社會秩
    序者而言。如不經告誡，逕行移送管轄法院審理時，以情節
    重大者為限，此觀諸檢肅流氓條例第2 條、第4 條、第6條
    及第9 條第1 項之規定自明。次按檢肅流氓條例固於第2條
    規定所為足以破壞社會秩序，且年滿18歲以上之人者，為流
    氓，並於該條第1 款至第4 款規定具體之流氓行為為：(1)、
    擅組不良幫派組合；(2)、涉及槍砲、彈藥爆裂物之不法作為
    ；(3)、霸佔地盤、敲詐勒索、欺壓善良或其幕後操縱之惡棍
    劣紳；(4)、有關娼賭營業或恃強討債之具體不法行為，另概
    括於同條第5 款規定(5)、品行惡劣或遊蕩無賴，有事實足認
    為有破壞社會秩序或危害他人生命、身體、自由、財產之習
    慣者，亦為流氓。復於施行細則第4 條第2 項補充規定所謂
    之「足以破壞社會秩序」者，係指行為具有不特定性、積極
    侵害性及慣常性者而言；另於施行細則第5 條補充認定流氓
    行為是否情節重大之相關標準。然前引檢肅流氓條例第2條
    第1 款至第4 款之流氓行為，幾乎皆具有刑事犯罪之本質；
    而檢肅流氓條例施行細則第4 條第2 項所謂之不特定性、積
    極侵害性及慣常性等特徵，亦與刑法上1 人犯數個相同罪名
    ，或累犯等犯罪行為相近。可見單就上開相關規定之文義解
    釋而言，流氓與一般刑事犯罪幾無明顯區隔；而如將2 者同
    視，則顯非立法者訂立檢肅流氓條例之本意。參酌刑事犯罪
    有犯罪習慣者，既得依刑法或竊盜犯贓物犯保安處分條例等
    相關規定，令入勞動場所施以強制工作，亦無將之強解為流
    氓而宣付感訓處分之必要。再比較檢肅流氓條例審認流氓之
    程序，之所以異於一般刑事案件，乃在於「流氓之結眾恃強
    、逞兇欺壓、橫行蔓延、怙惡不悛，為社會不容，惟其劣行
    ，使受害者懾於兇殘，懍其報復，只能忍氣吞聲，不敢舉發
    指證」之故（立法院公報第74頁52期院會記錄）。準此，適
    用檢肅流氓條例之流氓行為，應具有前開立法意旨所指之流
    氓特質始屬之。否則，上開流氓行為與刑法上常業犯、連續
    犯、累犯等規定無從區分，其定義不免流於空泛，無形中擴
    大檢肅流氓條例之適用範圍，有違前開立法意旨，並非所宜
    。故得依檢肅流氓條例裁定交付感訓處分之流氓行為，均應
    具有前開流氓特質始足當之。
三、訊據被移送人甲○○於本院審理時對於上開移送事實（五）
    之事實固坦承不諱，惟矢口否認上開移送事實（一）至（四
    ）之流氓非行，辯稱其並沒有為上開行為云云。經查，上開
    移送事實（五）之事實，除被移送人之自白外，業據告訴人
    陳淑華於警詢時指訴綦詳，核與證人即保全人員戴士瑋於警
    詢時之證述情節互核一致，且告訴人陳淑華因而受有上揭傷
    害之事實，亦有臺灣大學醫學院附設醫院診斷證明書及照片
    2 張在卷可稽，此外，並有扣案之牛排刀1 把可資佐證，足
    認被移送人之自白確與事實相符（見臺灣臺北地方法院94年
    度訴字第228 號判決、移送卷第78頁至84頁)， 被移送人甲
    ○○確有上開移送事實（五）之行為，洵堪認定。復查，被
    移送人所為上開（一）至（四）之行為，業據證人A1、A2、
    A3 、 林春爵於本院調查時證述明確，且有A1、A2、林春爵
    提出之診斷證明書3 紙附卷可證，被移送人空言否認顯係卸
    責之詞，不足採信。綜上所述，被移送人確有上開移送事實
    （一）至（五）之行為，應可認定。
四、惟被移送人為精神分裂症患者，於82年發病，85年6 月6 日
    至財團法人台灣省私立高雄仁愛之家附設慈惠醫院初診，85
    年6 月6 日至6 月21日、87年12月2 日至12月24日至慈惠醫
    院住院治療，87年12月31日急診治療，87年5 月22日、88年
    1 月6 日門診治療，87年12月31日急診治療，被移送人曾使
    用安非他命，有聽幻覺、衝動控制力差及有傷人之危險，此
    有該院94年10月27日九十四附慈醫字第0942902 號函及所附
    病歷資料（含說明書）1 份在卷可按（見本院感裁卷第61至
    79頁）。又被移送人於上開移送事實（一）至（五）行為時
    之精神狀態已達精神耗弱之程度，亦有財團法人臺灣省私立
    高雄仁愛之家附設慈惠醫院精神鑑定書1 份在卷可佐（見本
    院感更一卷第34至44頁）。是以，被移送人顯係因長期罹患
    精神分裂症狀，且未接受規則治療，致對外界事務之知覺理
    會能力、及情緒、行為之自我控制能力皆有不足，其行為要
    與糾眾恃強，明目張膽逞兇在外，公然橫行，使人敢怒不敢
    言之流氓行為有間，與上開檢肅流氓條例之立法意旨所指之
    流氓特質不符。從而，被移送人上開所為，本質上屬於病患
    型犯罪，針對其病態行徑，應施以治療處分矯治，以預防其
    將來之犯行及防衛社會需要，當非以送技能訓練所執行感訓
    處分而求前述檢肅流氓條例之立法目的。
五、綜上所述，被移送人經精神醫學之專業判斷認其於行為時之
    精神狀態已達精神耗弱之程度，並非於其精神狀態正常期間
    蓄意為之，如欲有效排除被移送人因精神疾病所引致之社會
    危險性，應採精神醫學之專業治療之道。被移送人之行為固
    有可訾，且非無社會危險性，令其週遭之人危疑不安，然依
    刑事偵查及審理程序課以相當罪責，予以刑事制裁處罰，以
    及適當必要之處遇，應為接受精神醫學之診療，即為已足，
    恐非交付感訓處分所能矯正。總此，本件就被移送人而言，
    核屬單純刑事不法，要與流氓行為本質不符，亦無交付感訓
    處分之理由及必要，爰依法為不付感訓處分之裁定。
六、據上論斷，應依檢肅流氓條例第13條第3 項第1 款，裁定如
    主文。
中　　華　　民　　國　　96　　年　　10　　月　　31　　日
                  刑事第二庭    法　官  錢衍蓁
以上正本證明與原本無異。
如不服本裁定，應於送達後10日內，向本院提出抗告狀。
中　　華　　民　　國　　96　　年　　10　　月　　31　　日
                                書記官  秦富潔
